臺灣板橋地方法院刑事判決　　　　　　　　　　　　　　九十年度訴緝字第四號
　　公　訴　人　臺灣板橋地方法院檢察署檢察官
　　被　　　告　辛○○
　　　　　　　　丙○○
右列被告因詐欺等案件，經檢察官提起公訴（八十八年度偵字第八０八七號、第九五
二八號、第一二八二六號、第一四一二七號、第一五二六四號、第一七０五七號），
及移請併案審理（八十八年度偵字第一八Ｏ一九號），本院判決如左：
    主  文
辛○○、丙○○共同行使偽造私文書，各處有期徒刑壹年，均緩刑參年。
偽造之「楊銘欽」印章壹枚、印文陸枚及署押壹枚均沒收。
    事  實
一、辛○○與丙○○係夫妻，明知所經營位於臺北縣樹林鎮○○街三十一巷五號之惠
    友雜糧行因週轉不靈而債台高築，早已陷於無資力狀態，竟共同基於意圖為自己
    不法所有之犯意聯絡，自民國八十七年七月間起施用詐術，先以小額交易取得往
    來客戶之信任，或以交付頭期款方式取得汽車公司之信任，或以誇稱其所經營之
    米店利潤高等方式邀人投資，或以偽造「楊銘欽」之印章一枚，並以該偽造之印
    章進而偽造「楊銘欽」印文六枚及印文一枚，而完成偽造之房屋租賃契約書一件
    ，行使偽造房屋租賃契約書等方式借款，再利用本票、遠期支票及人頭支票，使
    交易往來之公司行號及個人陷於錯誤，而交付白米、沙拉油、自小客車及現金等
    財物，嗣後即拒不付款或要求延期，最終任其所開立之票據不獲兌現而避不見面
    ，致交易往來之公司行號及個人受有損害；其詐騙時間、地點、詐取之財物、被
    害人等事實，詳如附表所示。
二、案經裕融企業股份有限公司（以下簡稱裕融公司）、己○○、戊○○、丁○○、
    庚○○、國光一食品公司，及全民食品企業股份有限公司（以下簡稱全民食品公
    司）告訴台灣板橋地方法院檢察署檢察官偵查起訴。
    理  由
一、訊之被告辛○○、丙○○對於右揭犯罪事實，除均矢口否認有詐欺之犯意外，其
    餘大致皆坦承不諱，辯稱：我等只是一時間經濟週轉困難，其變賣裕融公司車子
    ，係因「車子被債主強押開走」（見八十八年度偵字第八Ｏ八七號偵查卷，八十
    八年四月三十日筆錄，及本院九十年三月二十九日審理筆錄）；且否認偽造房屋
    租賃契約；並稱：「我有一棟一千二百萬元房子，目前設定抵押六百萬元，我一
    直要賣房子，但是賣不出去。」（本院九十年四月二十五日審理筆錄），其有誠
    意解決債務云云。惟查：
    （一）被告辛○○、丙○○右揭犯罪事實業據告訴人裕融公司代理人戴金榮、翁
          建和、乙○○，全民食品公司代理人簡瓊玉，己○○、戊○○、丁○○、
          庚○○於偵、審中指訴甚詳，核與證人即房屋出租人甲○○於偵、審中證
          述之情節相符，復有如附表內所述之本票、支票、退票理由單、借條、房
          屋租賃契約書、交易憑證、銷貨日誌、附條件買賣契約書、動產擔保交易
          附條件買賣設定登記申請書、聲明書、交車確認表、台北區監理所辦理動
          保退件案說明書、汽車新領牌照登記書、汽車過戶申請登記單（以上皆影
          本）附卷可稽。
    （二）被告辛○○、丙○○經營惠友雜糧行週轉不靈致債台高築而陷於無資力狀
          態之事實，業據被告提出改期開庭聲請書可資參佐（見八十八年度偵字第
          八Ｏ八七號偵查卷）；且被告辛○○前曾以附條件買賣分期付款方式，將
          車輛所有權移轉登記於第三人，騙取五十餘萬元不法利益，經檢察官寬恕
          其初犯等情節而職權不起訴在案（詳見八十八年度偵字第八Ｏ八七號偵查
          卷所附八十七年度偵字第三五七一號不起訴處分書），竟仍明知其積欠蔡
          正忠等二十萬元，而又以同一手法將裕融公司所有之汽車擅自重補車籍文
          件過戶予蔡正忠，此有被告辛○○於八十七年九月二十三日出示予裕融公
          司之聲明書可佐，故被告所辯「車子被債主強押開走」，顯與常理不合。
    （三）被告辛○○否認偽造房屋租賃契約，並稱「楊銘欽以前是和我合夥，以前
          的契約我有將房子再租給他，當時我是作米，他作雜糧」（本院九十年三
          月一日及同年月二十九日審理筆錄），及「楊銘欽是二房東」（八十八年
          度偵字第九五二八號偵查卷，八十八年四月三十日筆錄）等語；然查王不
          蝶則否認曾把房子租給楊銘欽（八十八年度偵字第一五二六四號偵查卷，
          八十八年七月十九日筆錄），故被告所辯前後矛盾且與事實不符。
    （四）被告辛○○、丙○○雖一再辯稱有誠意解決，然其於多次審理期日長久之
          間，僅陸續償還部分債務五十萬元左右（有審理筆錄及匯款單影本附卷可
          稽），難以證明其誠意，亦不得解免其刑責。綜上所述，被告所辯不足採
          信，本件事證明確，被告罪行應堪認定。
二、核被告辛○○、丙○○先後多次以詐術向被害人借款及詐購財物之所為，均係犯
    刑法第三百三十九條第一項之詐欺取財罪；被告辛○○、丙○○另偽造租賃契約
    ，並持以行使以供詐騙借款，足以生損害於己○○及楊銘欽，均係犯刑法第二百
    二十條、第二百十條、第二百十六條之行使偽造私文書罪。被告辛○○、丙○○
    就上開詐欺及行使偽造文書之犯行，互有犯意之聯絡及行為之分擔，均為共同正
    犯。被告辛○○及丙○○先後多次詐欺犯行，時間緊接，犯罪構成要件相同，顯
    係基於概括之犯意反覆為之，均為連續犯，應分別論以一罪，並以情節較重之八
    十八年二月間詐欺己○○之行為論以一罪並加重其刑。又查欠缺資力致週轉不靈
    進而負債經營，為商場上所常見；查被告辛○○及丙○○長期經營雜糧行，因一
    時週轉困難而四處進貨或舉債，尚難認其有以詐欺取財為常業之犯意，被告之犯
    行應僅構成刑法第三百三十九條第一項之詐欺取財罪；公訴人認被告所為係犯刑
    法第三百四十條常業詐欺取財罪，似有誤會，起訴法條應予變更。又被告辛○○
    及丙○○偽造署押係偽造私文書之部分行為，偽造私文書之低度行為應為行使偽
    造私文書之高度行為所吸收，均不另論罪，應僅論以行使偽造私文書罪。被告辛○○、丙○○所犯上開連續詐欺取財罪及行使偽造私文書罪二罪間，有方法結果
    之牽連關係，為牽連犯，應從一重依連續詐欺取財罪處斷。移送併案審理部分，
    與本件已起訴之詐欺犯行間，有刑法上連續犯之裁判上一罪關係，依審判不可分
    之法理，本院自應並與審理。爰審酌被告之犯罪動機、目的、手段、因逃匿被通
    緝而增加追訴審理困擾、僅陸續清償部分債務大約五十萬元（有被告辛○○提出
    之匯款資料附卷可稽及告訴人當庭收受款項），其餘則屢次空言尚有千餘萬房產
    卻未能積極變現以利迅速償還眾多債權人，及其犯後大致坦承犯行之態度等一切
    情狀，分別量處有期徒刑一年。查被告辛○○及丙○○二人前未曾受有期徒刑之
    宣告，此有台灣高等法院檢察署刑案紀錄簡覆表二件在卷可憑；為使被告二人能
    履行債務賠償被害人之損害，本院認其所宣告之刑，以暫不執行為適當，爰併宣
    告緩刑三年，以勵其積極持續清償債務。又被告羅文增偽造之「楊銘欽」印章一
    枚、印文六枚及署押一枚，依刑法第二百十九條規定，均應宣告沒收，附此敘明
    。
據上論斷，應依刑事訴訟法第二百九十九條第一項前段、第三百條，刑法第二十八條
、第五十六條、第二百十六條、第二百二十條、第二百十條、第三百三十九條第一項
、第五十五條後段、第七十四條第一款、第二百十九條，判決如主文。
本案經檢察官陳伯厚到庭執行職務。
中      華      民      國    九十一    年      五      月      九      日
                                  臺灣板橋地方法院刑事第一庭
                                       法  官    胡 堅 勤
右正本證明與原本無異。
如不服本判決，應於判決送達後十日內，向本院提出上訴狀。
                                       書記官    劉 文 美
中      華      民      國    九十一    年      五      月      九      日
附錄本案論罪科刑法條全文：
中華民國刑法第三百三十九條第一項
(普通詐欺罪)
意圖為自己或第三人不法之所有，以詐術使人將本人或第三人之物交付者
，處五年以下有期徒刑、拘役或科或併科一千元以下罰金。
中華民國刑法第二百一十六條
 (行使偽造變造或登載不實之文書罪)
行使第二百十條至第二百十五條之文書者，依偽造、變造文書或登載不實
事項或使登載不實事項之規定處斷。
附    表
┌───────┬───────────────────────────┐
│  時間．案號  │        詐騙事實：時間、地點、詐取之財物、被害人等    │
├───────┼───────────────────────────┤
│八十七年      │由丙○○出名、辛○○為連帶保證人，共同佯裝欲向裕融企業│
│八月二十七日  │股份有限公司以附條件買賣之方式，購買自小客車，致裕融公│
│              │司陷於錯誤，與之簽訂附條件買賣契約書，丙○○並先交付頭│
│              │期款新台幣（下同）十萬九千元以取信裕融公司，裕融公司不│
│八十八年度偵字│疑有他，遂於八十七年八月二十八日將車號Ｓ九─六一七五號│
│  第八Ｏ八七號│自小客車登記予丙○○名下並交車予丙○○，詎丙○○、羅立│
│              │增於取得該車後，利用裕融公司尚未向監理單位辦理本件動產│
│              │擔保交易附條件買賣設定之空檔期間，隨即於八十七年九月一│
│              │日，將車轉賣予第三人蔡正忠，並辦理過戶予蔡正忠。嗣裕融│
│              │公司向臺灣省公路局台北區監理所申請本件附條件買賣設定時│
│              │，遭該所以車籍非該所列管退件後，裕融公司追查下才知該車│
│              │已遭丙○○過戶他人，裕融公司才知受騙。經通知辛○○出面│
│              │解決，辛○○為拖延債務，乃於八十七年九月二十三日虛偽訂│
│              │立聲明書，表明願分六期償還價款，然仍僅支付六萬餘元，即│
│              │拒不付款。                │
├───────┼───────────────────────────┤
│八十八年      │辛○○、丙○○向己○○購買沙拉油、麻油、米、酒等雜貨，│
│二月間起      │並交付(1)付款銀行華南商業銀行、帳號五二九四七一、支票號│
│              │碼ＤＢ0000000號、發票日八十八年四月五日、票面金│
│              │額四萬七千三百二十元之支票(2)付款銀行土城市農會、帳號五│
│八十八年度偵字│00000000號、發票日八十八年四月五日、支票號碼Ｔ│
│  第九五二八號│Ａ0000000號、票面金額三萬五千八百元之支票(3)發票│
│              │人辛○○、付款銀行台北區中小企業銀行迴龍分行、帳號六六│
│八十八年度偵字│五七０八００號、支票號碼ＱＢ0000000號、發票日八│
│第一五二六四號│十八年二月二十八日、面額八萬元之支票(4)付款銀行台新國際│
│              │商業銀行板橋分行、帳號0000000號、支票號碼各為Ｂ│
│              │Ｃ0000000號、ＢＣ0000000號、ＢＣ五０四七│
│              │三三三號、發票日各為八十八年三月七日、八十八年三月二十│
││八日、八十八年三月三十一日、票面金額各為二萬四千五百元│
│              │、三萬一千元、二萬四千五百元之支票三紙以為貨款之給付，│
│              │惟嗣後提示均不獲付款。另辛○○、丙○○復基於共同之犯意│
│              │聯絡，明知其所經營之惠友雜貨店所在之台北縣樹林鎮○○街│
│              │三十一巷五號，係向甲○○所承租，竟仍於不詳時、地使不知│
│              │情之第三人偽刻﹁楊銘欽﹂之印章後，進而偽造﹁楊銘欽﹂之│
│              │印文、署押，而偽造乙份由﹁楊銘欽﹂出租該址予丙○○之房│
│              │屋租賃契約書，復於八十八年二月二十五日，佯稱願將店面頂│
│              │讓己○○經營，並交付房屋租賃契約書予己○○質押擔保而持│
│              │前開偽造房屋租賃契約書行使之，向己○○借款三十萬元，並│
│              │簽發借條及發票人丙○○、票面金額三十萬元、付款日八十八│
│              │年四月三十日之本票各乙紙以為擔保，致己○○陷於錯誤，如│
│              │數借錢予辛○○及丙○○，足生損害於楊銘欽及甲○○。嗣經│
│              │己○○向辛○○、丙○○催討債款未果，才得知上情。      │
├───────┼───────────────────────────┤
│八十八年某月間│另辛○○、丙○○向國光一食品公司購進白米二千公斤，未付│
│              │貨款。（見八十八年度偵字第一五二六四號卷，八十八年六月│
│              │十六日筆錄）                                          │
├───────┼───────────────────────────┤
│八十七年某月及│辛○○先於八十七年間某月，委託庚○○裝修乙輛福特小客車│
│八十八年某月間│之音響，待裝修完畢，辛○○即向庚○○佯稱人脈廣，可介紹│
│              │客戶前來，並稱伊還有二輛車要裝音響，等到全部裝修完成再│
│              │結清云云，致庚○○不疑有他，陸續為辛○○裝修共二台自小│
│八十八年度偵字│客車及乙台小貨車之音響，費用共計八萬元，辛○○與丙○○│
│第一二八二六號│隨即又佯稱其經營之米店利潤高，邀庚○○投資，可分配利潤│
│              │云云，致庚○○陷於錯誤，以前開未收之八萬元修車費連同現│
│              │金，共計投資三十七萬元予辛○○及丙○○，辛○○及丙○○│
│    │則交付(1)發票人辛○○、付款銀行台北區中小企業銀行迴龍分│
│              │行、帳號00000000號、支票號碼ＱＢ0000000│
│              │號、發票日八十八年四月一日、面額八萬元之支票(2)發票人羅│
│              │立增、票號0000000、0000000、六三九八一三│
│              │一、0000000、面額各為八萬元、八萬元、五萬二千五│
│              │百元及八萬元之本票四紙，以為擔保，嗣經提示，均不獲付款│
│              │。                                                    │
├───────┼───────────────────────────┤
│八十八年      │(1)八十八年三月一日辛○○、丙○○向丁○○經營之芩泰行佯│
│三月一日、二日│稱其客戶﹁池上便當（位於新莊市○○○街二十號）﹂、﹁六│
│              │六餐廳（新莊市○○路九十九號）﹂須白米炊飯，而分別向芩│
│              │泰行訂購白米二千台斤及一千八百台斤，並為取信丁○○，而│
│八十八年度偵字│允諾由丁○○自行向該二家客戶收取貸款，經丁○○委由送貨│
│第一四一二七號│員將白米如數送交該二家客戶時，辛○○則先行在店門口守侯│
│              │，而指示送貨員將白米卸於店外即可，並交付一紙發票人林榮│
│              │村、付款銀行寶島商業銀行、帳號00000000號、支票│
│              │號碼ＱＣ0000000號、面額七萬八千三百元、發票日八│
│              │十八年三月三十一日之支票給送貨員以為擔保，致送貨員不疑│
│              │有他，將白米卸於店外，辛○○則趁送貨員離去，隨即將白米│
│              │搬走。(2)八十八年三月二日，辛○○又以惠友雜貨店名義向芩│
│              │泰行訂購了五萬五千一百九十五元之白米，並交付乙紙發票人│
│              │林榮村、付款銀行寶島商業銀行、帳號00000000號、│
│              │支票號碼ＣＡ0000000號、面額五萬一千元、發票日八│
│              │十八年五月二十日之支票以為貨款給付，致丁○○又陷於錯誤│
│              │，如數送交白米予辛○○及丙○○。嗣後丁○○派人前往﹁池│
│              │上便當﹂及﹁六六餐廳﹂收取貨款時，才知該二家店根本未向│
│              │芩泰行訂購白米，而辛○○所交付之二張林榮村支票經提示，│
│        │亦均遭拒絕往來，不獲付款。丁○○才知受騙。累計其積欠之│
│              │白米及其他雜貨貨款共十八萬餘元。                      │
├───────┼───────────────────────────┤
│八十七年      │由辛○○陸續打電話至台北縣板橋市○○街十五號向戊○○訂│
│十一月間起    │購沙拉油，並交付(1)發票人辛○○、付款銀行台北區中小企業│
│              │銀行迴龍分行、帳號00000000號、支票號碼ＱＢ七三│
│              │九二九三０號、發票日八十七年十二月五日、面額二十七萬五│
│八十八年度偵字│千六百元之支票(2)發票人詹德亮、付款銀行第一商業銀行土城│
│第一七Ｏ五七號│分行、帳號一０一一三號、支票號碼ＬＡ0000000號、│
│              │發票日八十八年三月十五日、票面金額三萬一千二百元之支票│
│              │、(3)發票人辛○○、票號一四七八九０號、發票日八十八年一│
│              │月八日、票面金額八萬元之本票，以為貨款給付，共計三十八│
│              │萬六千八百元，惟嗣後提示，支票遭拒絕往來，本票亦不獲羅│
│              │立增付款。                            │
├───────┼───────────────────────────┤
│八十七年      │辛○○以惠友雜糧行名義向全民食品企業股份有限公司訂購人│
│九月三十日    │級醬油膏五十七打、福級醬油膏五十四打、陳年醬油一百五十│
│              │打、陳年醬油膏一百五十打，共計貸款十三萬五千元，並交付│
│              │發票人辛○○、發票日八十七年十二月三十一日之票一張，屆│
│八十八年度偵字│期不獲兌現，經交易業務員尋覓追討及前往搬回貨品，仍不足│
│第一八Ｏ一九號│三萬八千一百六十元；辛○○即開立同面額之本票一張供作擔│
│              │保，惟至今仍未見辛○○付款，造成全民食品公司及交易業務│
│              │員鉅大損失。                                          │
└───────┴───────────────────────────┘
